【裁判字號】    88,自,1322
【裁判日期】    890118
【裁判案由】    詐欺
【裁判全文】
臺灣臺中地方法院刑事判決                       八十八年度自字第一三二二號
    自  訴  人  乙○○
    被      告  甲○○
右列被告因詐欺案件，經自訴人提起自訴，本院判決如左：
    主  文
甲○○無罪。
    理  由
一、自訴意旨略以：緣被告甲○○於民國八十七年九月六日上午十時許打電話給自訴
    人稱欲刊登求才及土地買賣廣告，雙方約定於自訴人公司所在之台中市○○路○
    段一六一之一號八樓見面，談妥價格 (新台幣三萬七千七百六十八元) 、刊登日
    、內容、報別等事項，被告並稱刊登完畢隔月初送單，月底請款等語，自訴人不
    疑有他而如期刊登廣告，而自訴人於次月向被告請款，被告卻推稱已有工程案正
    洽談中，交件後即可支付廣告費，嗣並於八十七年十一月二十五日簽發同上金額
    、到期日八十七年十二月二十日之本票一紙供作擔保，惟屆期仍未獲付款，且被
    告亦避不見面，自訴人始知受騙。因認被告涉有刑法第三百三十九條第一項之詐
    欺取財罪嫌云云。
二、按犯罪事實，應依證據認定之，無證據不得推定其犯罪事實；又不能證明被告犯
    罪者，應諭知被告無罪之判決，刑事訴訟法第一百五十四條、第三百零一條第一
    項分別定有明文；且認定不利於被告之事實，須依積極證據，苟積極證據不足為
    不利於被告事實之認定時，即應為有利於被告之認定，更不必有何有利之證據，
    亦有最高法院三十年上字第八一六號判例可資參照；另刑法第三百三十九條第一
    項之詐欺取財罪，係以意圖為自己或第三人不法之所有，以詐術使人將本人或第
    三人之物交付為構成要件，所謂以詐術使人交付，必係被詐欺人因其詐術而陷於
    錯誤，始為相當，若其所用方法，不能認為詐術，亦不致使人陷於錯誤，即不構
    成本罪，最高法院四十六年台上字第二六０號判例可參，從而行為人如係事後因
    其他原因致無法如期履行，仍係民事上債務不履行之問題，除有積極之證據足認
    其於取得財物之初即心存不法所有之意圖外，即難遽論以詐欺罪名。
三、查本件自訴人認被告涉有詐欺取財罪嫌，無非以被告委其刊登廣告，並交付上開
    支票一紙，惟屆期未獲付款等事實，並提出本票影本一紙資為論據；訊據被告堅
    決否認有何詐欺犯行，辯稱：伊係因被其員工盜用很多票，一時週轉不靈，且伊
    又發生車禍，才未能如期付款，並無詐欺意圖等語。經查，自訴人自承本件事情
    前半年，被告開設髮廊時亦曾委其刊登徵才廣告，均有按期付款等情，足見雙方
    之前即有交易往來，而自訴人亦未能提出被告究係施用何種詐術之確實依據，從
    而，被告所辯無詐欺意圖及犯行等語，應可採信，依前揭法律規定及判例意旨，
    自不得僅依被告未能依約履行債務之嗣後事由，即遽論被告於委請自訴人刊登廣
    告之初即有詐欺意圖，況本件被告已當庭與自訴人達成和解，全數清償完畢，益
    見本件確純係民事糾紛無訛。此外，復查無其他積極證據足資證明被告有何詐欺
    取財犯行，是被告被指涉犯詐欺取財犯行，係屬不能證明，依法自應為無罪之判
    決。
據上論斷，依刑事訴訟法第三百四十三條、第三百零一條第一項，判決如主文。
中      華      民      國      八十九    年     一     月     十八    日
                                臺灣臺中地方法院刑事第三庭
                                    法  官  曾佩琦
右正本證明與原本無異。
如不服本判決，應於判決送達後十日內向本院提出上訴狀，上訴於臺灣高等法院臺中
分院( 須附繕本 )。
                                    書記官
中      華      民      國      八十九    年     一     月     十九    日


司法院資訊處製作；財團法人民間司法改革基金會備份。
